臺灣彰化地方法院交通事件裁定　　　 100年度交聲字第1330號
原處分機關　交通部公路總局臺中區監理所彰化監理站
受處分人即
異　議　人　徐良吉
上列受處分人即異議人因違反道路交通管理處罰條例案件，對於
交通部公路總局臺中區監理所彰化監理站於中華民國100年10 月
31日所為之處分（彰監四字第裁64-I00000000號裁決書），聲明
異議，本院裁定如下：
    主    文
原處分撤銷。
徐良吉汽車駕駛人，駕駛汽車經測定酒精濃度超過規定標準，因
而肇事致人受傷，吊扣其小型車普通駕駛執照貳拾肆個月，並應
接受道路交通安全講習。
    理    由
一、原處分意旨略以：受處分人即異議人徐良吉（下稱異議人）
    於民國100年4月17日下午2時39分許，駕駛車牌號碼ZR-9099
    號自用小客車，行經彰化縣田尾鄉○○路與民生路口，因車
    禍肇事致人受傷，為到場處理之彰化縣警察局交通警察隊北
    斗分隊員警舉發「酒後駕車，經酒精濃度測定呼氣值為0.49
    MG/L，超過標準值，肇事致人受傷」違規，並經本站依道路
    交通管理處罰條例第35條第1項第1款規定，以彰監四字第裁
    64-I00000000號裁決書，裁處異議人吊扣駕駛執照24個月，
    並應參加道路交通安全講習，原處分並無不合等語。
二、聲明異議意旨略以：異議人酒駕當時係駕駛小型車，然卻
    要吊扣大貨車職業駕駛執照，希望不要吊扣大貨車職業駕駛
    執照，為此聲明異議等語。
三、按汽車駕駛人飲用酒類或其他類似物後，其吐氣所含酒精濃
    度超過每公升0.25毫克，不得駕車；駕駛汽車經測試檢定酒
    精濃度超過標準，處汽車駕駛人罰鍰1萬5000元以上6萬元以
    下，並當場移置保管該汽車及吊扣駕駛執照1年，因而肇事
    致人受傷者，並吊扣駕駛執照2年。道路交通安全規則第114
    條第2款及道路交通管理處罰條例第35 條第1項第1款分別定
    有明文。復按94年12月14日修正前道路交通管理處罰條例第
    68條原規定：「汽車駕駛人，因違反本條例及道路交通安全
    規則之規定，受吊扣或吊銷駕駛執照處分時，吊扣或吊銷其
    持有各級車類之駕駛執照」，業經修正為：「汽車駕駛人，
    因違反本條例及道路交通安全規則之規定，受吊銷駕駛執照
    處分時，吊銷其持有各級車類之駕駛執照」，並由行政院於
    95年2月27日以行政院院臺交字第0950082898號令發布定自
    95年3月1日施行。考其修正理由乃因舊法將違法或違規駕駛
    人所持有各級車類之駕駛執照一併吊扣或吊銷失之苛酷，影
    響人民工作及生活甚鉅，故為上開修正。是依前開修正後道
    路交通管理處罰條例第68條規定，受吊扣駕駛執照處分時，
    不再吊扣其持有各級車類之駕駛執照，僅於受吊銷駕駛執照
    處分時，始吊銷其持有各級車類之駕駛執照，而限縮原條文
    之適用範圍，是受吊扣駕駛執照處分即不在本條規定適用之
    列甚明；再按道路交通管理處罰條例第68條又於99年5月5日
    修正，並自99年9月1日施行，而修正後之道路交通管理處罰
    條例第68條增定第2項規定：「領有汽車駕駛執照之汽車駕
    駛人，除駕駛聯結車、大客車、大貨車外之非其駕駛照種類
    之車輛，違反本條例及道路交通安全規則之規定，應受吊扣
    駕駛執照情形，無因而肇事致人受傷或重傷者，計違規點數
    5點，但1年內違規點數共達6點以上或再次應受吊扣駕駛執
    照情形者，併依原違反本條例應受吊扣駕駛執照處分規定，
    吊扣其駕駛執照」，其立法理由略以：「鑒於本條例前已修
    正刪除受吊扣駕駛執照處分，吊扣各級駕駛執照之規定，為
    利明確汽車駕駛人駕駛非其駕駛執照種類之車輛，違反應受
    吊扣駕駛執照之處分處理，並在兼顧本條例立法意旨下，增
    訂第2項得緩即予吊扣而採計違規點數及駕駛人仍無改正仍
    再犯違規之應併原吊扣處罰之規定」，益徵汽車駕駛人違規
    駕駛而受吊扣駕駛執照處分時，僅得吊扣違規當時所駕駛車
    輛之駕駛執照，不得再擴大適用而吊扣其持有之各級車類之
    駕駛執照，至為顯明。再按汽車駕駛執照分為下列各類：小
    型車普通駕駛執照、大貨車普通駕駛執照、大客車普通駕駛
    執照、聯結車普通駕駛執照、小型車職業駕駛執照、大貨車
    職業駕駛執照、大客車職業駕駛執照、聯結車職業駕駛執照
    、國際駕駛執照、輕型機器腳踏車駕駛執照、小型輕型機器
    腳踏車駕駛執照、普通輕型機器腳踏車駕駛執照、重型機器
    腳踏車駕駛執照、普通重型機器腳踏車駕駛執照、大型重型
    機器腳踏車駕駛執照，道路交通安全規則第53條定有明文。
    而汽車駕駛人取得高一級車類之駕駛資格者，應換發駕駛執
    照，並准其駕駛較低級車類之車輛，已領有聯結車、大客車
    、大貨車或小型車駕駛執照者，得駕駛小型車並附掛輕型拖
    車，道路交通安全規則第61條第1項第3款，亦定有明文。
四、經查：
(一)本件異議人持大貨車職業駕駛執照，駕駛自用小客車時經
    檢測酒精濃度超過規定標準之違規事實，為異議人所不爭
    執，復有本院100年度交簡字第1011號刑事簡易判決、原處
    分機關本件裁決書、異議人汽車駕照基本資料及證號查詢汽
    車駕駛人資料各1份附卷可稽，已足認定。
(二)本件異議人酒駕肇事致人受傷，不符合修正後道路交通管理
    處罰條例第68條第2項所定僅記違規點數之情形，依法仍應
    裁處吊扣駕駛執照。而依上開說明，現行道路交通管理處罰
    條例第68條之規定，既將「吊扣各級車類之駕駛執照」等字
    刪除，是駕駛人受吊扣駕駛執照處分時，應不再吊扣其持有
    各級車類之駕駛執照，故原處分機關於作成吊扣駕駛執照處
    分時，應就行為人所應吊扣之駕駛執照種類予以限定，始符
    合依法行政原則。又異議人違規行為時，係駕駛自用小客車
    ，揆諸前開說明，其依法所受之處分應為限制其駕駛普通小
    型車之權利，即應吊扣其小型車普通駕駛執照，而非限制其
    駕駛職業大貨車之權利，然原處分機關竟吊扣異議人之大貨
    車職業駕駛執照，顯有誤會，且此舉無異剝奪異議人駕駛大
    貨車之權利，對異議人之工作權造成極大之損害，復與現行
    之道路交通管理處罰條例第68條之規定未合，故異議人此部
    分異議理由，自屬可採，從而，本件異議為有理由。此外，
    因本案係單一之交通違規行為，經裁定吊扣駕駛執照24個月
    ，並應參加道路交通安全講習罰鍰處分，該2部分之處分實
    無從分離，本院自應予以審理（臺灣高等法院暨所屬法院98
    年度法律座談會刑事類提案第23號決議意旨參照），爰撤銷
    原處分，改諭知如主文第2項所示之處罰。
(三)末查，汽車駕駛人領有大貨車職業駕駛執照者，即可駕駛前
    述多種「較低級車類」之車輛，換言之，駕駛人雖僅持有1
    張駕駛執照，然該駕駛執照實包含多種較低級種類車輛之駕
    駛資格，屬「多合一」之駕駛執照，是原處分機關於執行時
    ，自得在異議人繳送之駕駛執照上註明「吊扣小型車普通駕
    駛執照」後發還，供其繼續持用，或其他適當方式執行，以
    貫徹裁罰本旨，附此敘明。
五、據上論結，應依道路交通管理處罰條例第87條第2項、第35
    條第1項第1款、第24條第1項第2款，道路交通事件處理辦法
    第19條前段，裁定如主文。
中    華    民    國   100    年    11    月    22    日
                交通法庭      法  官        張佳燉
以上正本證明與原本無異。
如不服本裁定，應於送達後5日內向本院提出抗告狀（須附繕本
）。
中    華    民    國   100    年    11    月    22    日
                                    書記官  黃當易